臺灣高等法院刑事判決　　　　　　　　　　　　　九十一年度上訴字第二九五七號
　　上　訴　人
　　即　被　告　甲○○　男　三.
右上訴人因妨害兵役案件，不服臺灣桃園地方法院九十一年度訴字第六二九號，中華
民國九十一年八月六日第一審判決 (起訴案號：臺灣桃園地方法院檢察署九十一年度
偵字第五七四九號)提起上訴，本院判決如左：
    主  文
上訴駁回。
    事實及理由
一、本案經本院審理結果，認第一審以上訴人即被告甲○○違反修正後妨害兵役治罪
    條例第三條第五款規定，判處有期徒刑拾月，認事用法及量刑均無不當，應予維
    持，並引用附件第一審判決書記載之事實、證據及理由。
二、被告上訴意旨：被告自民國九十年九月二十三日因案執行完畢，返家時遭家庭事
    故，被告獨自撫養八十餘歲之奶奶，又因無居住地方，始攜奶奶投靠南投友人，
    並於當地工作維生，實不知兵役徵集之事，絕非故意躲避；其後被告知悉誤犯妨
    害兵役，即主動向法院報到接受調查，亦可印證被告無逃避之故意；況被告正辦
    理禁役中，容請再予調查等語。
三、查被告因本案經原審法院以逃匿為由通緝後，主動到案接受調查之事實，固有報
    到單及原審筆錄可按。然此僅關被告犯後態度，與是否犯本案之罪，並無直接之
    關連。次查，本案之徵集令係於九十年十一月六日送達桃園縣八德市○○里○鄰
    ○○路一一六０號，由被告祖母呂鳳英收受之事實，已經被告叔叔呂理燦於檢察
    官及原審訊問時論證在卷，且有徵集令及戶籍謄本可按，呂理燦於九十一年四月
    十日檢察官訊問時並稱﹕被告已一年餘不在家中了等語；於原審訊問時亦稱﹕被
    告之父母已過世，入伍訪談時我在場，但被告執行完畢後就沒有跟我們聯絡了等
    語。足見被告所辯自九十年九月二十三日執行完畢返家後，因遭家庭事故，獨自
    撫養八十餘歲之祖母，又因無居住地方，始攜祖母投靠南投友人，並在當地工作
    云云，與事實不符。所辯無逃避兵役徵集，自不可採。再查，被告因案執行有期
    徒刑，在監合計滿三年，符合兵役法第五條第一項第二款規定，於九十一年八月
    間申請禁役，經桃園縣政府於同年九月五日核定禁役，發給禁役證明書之事實，
    固經桃園縣八德市公所於九十一年十一月七日以德兵字第0910031264號函覆本院
    在卷。然依兵役法施行法第三十五條、第三十七條規定，依兵役法第五條禁役者
    ，應由軍司法機關通知本人及其戶籍地直轄市、縣市政府依法辦理；或由役男本
    人或其戶長向其戶籍所在鄉鎮市區公所申請之。又依役男免役禁役緩徵緩召實施
    辦法第九條第三項之規定，應予禁役者，由本人或戶長申請者，應檢具判決書、
    執行指揮書及出監證明，向戶籍地鄉鎮市區公所申請，轉報直轄市、縣市政府依
    法處理。亦即，符合禁役規定之役男，未主動申請禁役，直轄市、縣、市政府亦
    未接受軍司法機關通知時，其身分仍屬應受徵集之役男，應依法辦理徵集，內政
    部役政署九十一年十二月十一日役署徵字第0910016971號函，亦同此見解。則被
    告既係於本案起訴甚至原審判決後始為禁役之申請，被告於受徵集時既尚有役男
    之身分，本案之徵集於法即無不合。綜上所述，原審判決以被告意圖避免徵兵處
    理，居住處所遷移，無故不申報，致未能接受徵兵處理，所為係犯修正後妨害兵
    役治罪條例第三條第五款之罪，量處有期徒刑十月，並依修正後妨害兵役治罪條
    例第二十三條之規定，諭知褫奪公權二年，認事用法及量刑，均無不當，被告上
    訴否認犯罪，為無理由，應予駁回。
四、被告經合法傳喚，無正當理由不到庭，爰不待其陳述逕行判決。
據上論結，應依刑事訴訟法第三百七十三條、第三百六十八條、第三百七十一條，判
決如主文。
本案經檢察官鍾鳳到庭執行職務。
中      華      民      國   九十二   年     一       月    十四        日
                                    審判長法  官  吳  啟  民
                                          法  官  施  俊  堯
                                          法  官  林  瑞  斌
右正本證明與原本無異。
如不服本判決應於收受送達後十日內向本院提出上訴書狀，其未敘述上訴之理由者並
得於提起上訴後十日內向本院補提理由書（均須按他造當事人之人數附繕本）。
                                          書記官  丁  淑  蘭
中      華      民      國   九十二   年     一       月    十四        日
附錄本案論罪科刑法條全文
妨害兵役治罪條例第三條第五款
役齡男子意圖避免徵兵處理，而有下列行為之一者，處五年以下有期徒刑：
五、居住處所遷移，無故不申報，致未能接受徵兵處理者。
附件﹕
臺灣桃園地方法院刑事判決                          九十一年度訴字第六二九號
    公訴人  臺灣桃園地方法院檢察署檢察官
    被  告  甲○○  男  三十歲（民國○○○年○月○日生）
                    住桃園縣八德市○○里○鄰○○路一一六０號
                    身分證統一編號：Ｚ000000000號
右列被告因妨害兵役治罪條例案件，經檢察官提起公訴（九十一年度偵字第五七四九
號），本院判決如左：
    主  文
甲○○役齡男子意圖避免徵兵處理，而有居住處所遷移，無故不為申報，致未能接受
徵兵處理，累犯，處有期徒刑拾月，褫奪公權貳年。
    事  實
一、甲○○前於民國（下同）八十八年間因詐欺案件，經本院判處有期徒刑六月確定
    ，並於九十年九月二十二日執行完畢，竟仍不知悛悔，明知其為已屆役齡之男子
    ，且其戶籍仍設在桃園縣八德市○○路一一六０號內，竟基於避免徵兵處理之意
    圖，於九十年九月二十三日出監後，即逕行遷移前往南投縣內工作居住，復無故
    不為其上開戶籍遷移之申報，致桃園縣政府所核發九十年十一月一日桃兵徵字第
    一八四九二五號，並指定應於九十年十一月二十日上午八時三十分，在桃園客運
    總站（桃園後火車站）集合出發之桃園縣九十年第Ａ１８８６梯次陸軍常備兵徵
    集令乙紙，未能送達甲○○本人收受（由甲○○之祖母呂鳳英代收），而甲○○
    亦未能依上開日期前往集合，致未能接受徵兵處理。
二、案經桃園縣政府移送臺灣桃園地方法院檢察署檢察官偵查起訴。
    理  由
一、右揭事實業據被告甲○○於本院審理時坦承不諱，核與證人即被告之叔父呂理燦
    迭次於偵查中及本院審理時證述之情節相符，復有桃園縣政府所核發上開徵集令
    乙紙、未按時報到入營役男訪查記錄乙紙、戶籍謄本乙份，在卷可稽，足堪認定
    。被告犯行已臻明確，應予依法論科。
二、核被告甲○○所為，係犯修正後妨害兵役治罪條例第三條第五款之役齡男子意圖
    避免徵兵處理，而有居住處所遷移，無故不為申報，致未能接受徵兵處理罪。按
    妨害兵役治罪條例業於九十一年六月二十六日經修正公布（同年月二十八日起生
    效施行），依刑法第二條第一項前段之規定，應從修正後妨害兵役治罪條例第三
    條第五款之規定處斷，合先敘明。又被告前於八十八年間因詐欺案件，經本院判
    處有期徒刑六月確定，並於九十年九月二十二日執行完畢，此有臺灣高等法院被
    告全國前案紀錄表及法務部在監在押資料表各乙份可佐，其復於五年內，再犯有
    期徒刑以上之本罪，為累犯，應依刑法第四十七條之規定，加重其刑。爰審酌被
    告前曾受有期徒刑之執行完畢，並前於八十三、八十四年間，亦因妨害兵役治罪
    條例案件，先後經本院判處有期徒刑七月、八月確定，竟仍不知悛悔，甫於刑事
    執行完畢出監後，即行逕自遷移前往他處居住，復無故未為其戶籍遷移之申報，
    已嚴重影響國家兵役制度之正常推行及被告犯罪後之態度等一切情狀，量處如主
    文所示之刑，並依修正後妨害兵役治罪條例第二十三條之規定，諭知褫奪公權二
    年，以資儆懲。
據上論斷，應依刑事訴訟法第二百九十九條第一項前段，修正後妨害兵役治罪條例第
三條第第五款、第二十三條，刑法第二條第一項前段、第十一條前段、第四十七條、
第三十七條第二項，判決如主文。
本案經檢察官何祖舜到庭執行職務。
中        華        民        國    九十一    年    八    月    六    日
                                臺灣桃園地方法院刑事第四庭
                                                法  官   林晏鵬
右正本證明與原本無異。
如不服本判決，應於判決送達後十日內向本院提出上訴狀( 應附繕本 )，上訴於
臺灣高等法院。
                                                書記官   陳青瑜
中       華        民        國    九十一     年    八    月    八    日
